【裁判字號】    88,上訴,1156
【裁判日期】    890711
【裁判案由】    重利
【裁判全文】
臺灣高等法院刑事判決                          八十八年度上訴字第一一五六號
    上  訴  人
    即  被  告  己○○
    選任辯護人  林辰彥
                黃淑怡
                張凱輝
右上訴人，因重利案件，不服臺灣板橋地方法院八十七年度訴字第一六三九號，中華
民國八十七年十二月二十九日第一審判決（起訴案號：臺灣板橋地方法院檢察署八十
七年度偵字第九二八八、一二一七三號）提起上訴，本院判決如左：
    主  文
原判決撤銷。
己○○以乘他人急迫，貸以金錢，而取得與原本顯不相當之重利為常業，處有期徒刑
拾月。扣案如附表一所示之物均沒收。
    事  實
一、己○○基於常業重利之犯意，自民國八十七年二月初起，在中國時報、自由時報
    、聯合報刊登00000000、00000000、00000000、00000000、00000000、00000000
    等電話之借貸廣告，在臺北縣三重市○○街一四七之二號一樓經營「地下錢莊」
    為生，乘庚○○、未○○、丑○○、辰○○、乙○○、卯○○、辛○○、丁○○
    、寅○○急需用錢之急迫情狀下，分別貸以新台幣（下同）二萬元每十天利息算
    四千元、貸以二十九萬元每十天利息算三千五百元、貸以二萬元每十天利息算四
    千元、貸以十二萬五千元每一萬元每天利息算一百六十元或一百五十元，貸以一
    萬元每十天利息算二千元、貸以二萬元每十天利息算四千元、貸以五萬元每十天
    利息算九千元、貸以六萬元每十天利息算一萬五千元、貸以十萬元每月利息算一
    千二百元，以預扣第一期利息之方式，而取得與原本顯不相當之重利，向借款人
    庚○○、未○○、丑○○、辰○○、乙○○、卯○○、辛○○、丁○○、寅○○
    收取重利，己○○並要求借款人把身分證或土地、房屋所有權狀交予伊收執，作
    為追索債權之擔保，借款人借款時間、金額、利息及擔保情形詳如附件所示。嗣
    於同年六月九日下午七時五十五分許，經警持搜索票至三重市○○街一四七之二
    號一樓查獲，並扣得己○○所有經營「地下錢莊」所用如附表一所示之物，非供
    本案犯罪之用如附表二所示之物、匯款執據二張、支票六張（空白三張、影本三
    張）、計算紙三本、代收票據記錄簿（空白）一本及屬客戶所有之如附表三所示
    之物。
二、案經庚○○訴由臺北縣警察局蘆洲分局報請台灣板橋地方法院檢察署檢察官偵查
    起訴。
    理  由
一、訊據上訴人即被告己○○否認有常業重利之犯行，辯稱：伊經由考試及格取得書
    記官資格，並曾派任宜蘭地方法院書記官，後來轉任代書，辦理信用貸款、二胎
    借款業務，因近來經濟不景氣，始開始登報兼營一般貸款業務，被告並非專以重
    利為業，亦無經營地下錢莊，又被告雖要求辰○○等人提供身分證及土地房屋所
    有權狀，惟此係因被告經營代書業務，為借款人辦理信用貸款及二胎之抵押借款
    業務所需，或藉此方法先回收部分預墊之款項，以減輕倒帳之風險，況且被告可
    依借款人簽立之本票聲請法院強制執行即可收速效，無需留置無法直接變價取償
    之身分證或權狀。又借款人丁○○、辛○○有開立空頭支票借貸之不良信用紀錄
    ；被告不認識庚○○；被告未向丁○○、丑○○、辛○○收取利息，而證人辰○○係本金與利息分期攤還，非全是利息。一般民眾均知悉向地下錢莊借款能迅速
    借得，但須給付較高之利息，本件所謂被害人既由看報紙廣告或朋友介紹而主動
    向被告借款，難謂對上開事情毫無認識，自無輕率或無經驗可言。報紙上借款廣
    告甚多，且利息高低不同，其等非毫無選擇，不必非向被告借款不可，自難謂被
    告有乘人急迫情形。被告僅收取約三分利，或未收取，如卯○○與被告所立之清
    償和解書，均載明無利息，寅○○做磁磚業，伊早就認識，不是借貸關係。伊因
    房地產不景氣，妻子患惡性腫瘤，經濟情況不佳，才做少部分貸款業務，有收手
    續費，客戶誤以為是放高利貸，至今很多貸出之款項未收回，伊並無重利等語。
二、經查右揭被害人因急迫而向被告以重利借貸之事實，業據被害人庚○○、未○○
    、丑○○、辰○○、乙○○、卯○○、辛○○、丁○○、寅○○於警局偵訊、檢
    察官偵查或原審調查時指證明確（見偵字第九二八八號卷第四頁、偵字第一二一
    七三號卷第八十頁、第八十一頁、第一二八頁反面、第八十二頁、第一００頁反
    面、第一０一頁反面、第八十三頁、第八四頁、第一二八頁反面、第八五頁、第
    一０一頁、第一０二頁反面、第八頁反面、第一一九反面、原審八十七年十一月
    二十日筆錄）。被告於八十七年三月二十二日下午四時五十分許，與被害人庚○○聯繫在臺北縣蘆洲市○○○路六號麥當勞前見面付款之際，經被害人庚○○報
    案，被告為警查獲，此有八十七年三月二十二日庚○○警局偵訊筆錄可稽。被告
    如未貸款予庚○○，其何以依約到該處而為警查獲，其所辯不認識庚○○云云，
    顯非可採。而被害人丑○○於檢察官偵查時具結證稱：「開本票之前十天向他（
    被告）借，名義上借二萬，實拿一萬六千，十天繳利息四千元，本件查獲後，己○○找我和解，我錢已還清，他要我到地檢署說，他根本未收利息」等語；被害
    人丁○○於檢察官偵查時具結證稱：「他（被告）是用登報方式，我向他借六萬
    ，我開七萬五千元支票，本票亦開七萬五千元，他要我把權狀押予他，我向他拿
    六萬，十天後必須還七萬五千元，案後，己○○有找我，他要我改口供」等語。
    被害人卯○○於警訊中亦證稱：「我是看中國時報借貸版刊登00000000號電話有
    在借貸款，所以我才會打電話和他聯絡借貸金錢，就是己○○，有抵押身分證正
    本、房屋繳稅款單及新台幣二萬元本票，我已繳納新台幣二萬二千元利息，我與
    己○○無仇恨，只有向其借貸金錢而已，但去取利息時，都表現很兇惡的樣子」
    等語。辰○○於檢察官偵查中證稱：「八十七年四月二十三日左右借十二萬五千
    元，分三次借，第一次借四萬，借款日是四月十日，開四月二十日的支票，第二
    次借四萬，另外開八萬五千元本票，第三次借四萬，又開四萬五千元本票，借四
    萬但無實拿四萬，一萬元一天的利息是一百六十元，均有先扣利息，本金是以十
    二萬五千元計算，每十天給付利息是一萬二千七百五十元，己○○說客票不是我
    的，所以要我拿身分證及權狀給他，被告一直找我，說所有債務還八萬元就好，
    只要我開庭時，照他所說的講就好，是二十六日向我說的，另外六月十一日警局
    做完筆錄後，己○○寫一張紙條，要我蓋章，他叫我說利息只有三分」等語。被
    害人辛○○於偵查中亦證稱：「八十七年六月七日向他（己○○）借四萬一千元
    ，我拿五萬元本票給他，他要求我開的，利息先扣，才拿到四萬一千元，九千元
    是十天的利息，他說客票不是我的，所以要我拿身分證及權狀給他，己○○叫我
    別到地檢，要我和他和解，他才還我東西，他叫我到地檢時，不要說實情，若到
    地檢時，說利息是三分，我有錄音帶為證」等語。前揭被害人於警訊中均陳稱是
    因急需用錢等原因而依報紙廣告向被告借貸，且被告在各大報紙刊登借貸廣告，
    此有刊登借錢廣告十六張在卷可證，顯見被告係明知社會上有因急迫而舉債濟急
    之情形，預定苛刻條件，一俟他人急迫告貸，藉以博取較諸一般借貸利率更重之
    利息，顯有超額之重利，並以之為常業。被告雖辯稱其一方面經營代書業務云云
    ，然參之最高法院七十四年台上字第六五五一號判決指明：只須有賴某種犯罪為
    業之意思，而有事實之表現為已足，不以藉該犯罪為唯一維生者為必要，縱令尚
    有其他職業，亦無礙成立常業罪。此外，並有扣案之如附表一所示之物及借款人
    未○○、丑○○、辰○○、乙○○、卯○○、辛○○、丁○○、寅○○之借款資
    料可資（辰○○、辛○○、丁○○已領回借款擔保文件，見八十七年度偵字第一
    二一七三號卷第一六五、一二０頁）佐證。至於證人癸○○於本院八十八年十二
    月一日調查時證稱：伊向被告借過一萬元，因與被告是好朋友，被告未收利息等
    語，惟癸○○向被告借款部分，被告未收利息，不涉及重利，檢察官亦未予起訴
    ，其證言尚不足為被告有利之認定。被告事後與卯○○於八十七年六月十六日所
    立清償和解契約書雖記載雙方約定不計利息云云，係事後和解之條件，亦不足作
    為有利於被告之認定。為綜上所述，被告所辯未乘他人急用而以重利出借，其辦
    貸款業務，收手續費，客戶誤以為是放高利貸云云，不足採信。事證明確，被告
    犯行洵堪認定。因事證已明，被告聲請傳訊證人丁○○、寅○○、庚○○、酉○○、巳○○、乙○○，本院認已無必要，附此明。
三、核被告所為，係犯刑法第三百四十五條之常業重利罪，先後多次行為，因已成立
    常業犯，當然有連續性，為實質上一罪。關於被告貸與金錢予寅○○亦犯有重利
    罪部分，起訴書雖未記載。惟此部分與起訴事實有常業犯實質上一罪關係，為起
    訴效力所及，本院應併予審判。
四、公訴意旨另以：被告己○○另乘子○○需款孔急之際，在臺北縣三重市○○街一
    四七之二號一樓，貸以子○○二萬元，採先扣與原本顯不相當之重利之方式，以
    每十天為一期，實拿一萬六千元，十天後即須返還二萬元，向子○○收取重利，
    因認被告犯有刑法第三百四十五條之常業重利罪嫌。
五、訊據被告否認有向子○○收取重利，辯稱：因與子○○係朋友關係，未索取利息
    等語。查證人即借款人子○○於八十七年六月十一日警局偵訊時供稱：己○○與
    伊只是談得來的朋友，伊借現金，己○○沒有算利息等語（見八十七年度偵字第
    一二一七三號卷第八十四頁反面），則被告此部分辯解，尚堪採信，其既未收取
    利息，自難認被告有此部分常業重利犯行。惟依公訴意旨認此部分與前揭論罪部
    分有常業犯實質上一罪之關係，爰不另為無罪之論知。
六、原審據以論罪科刑，固非無見。惟查原判決（一）於事實欄認定被告貸與金錢予
    寅○○亦有重利犯行，惟此部分起訴書並未記載，原判決未於理由欄內敘明因係
    常業犯實質上一罪關係，為起訴效力所及，已有未合；（二）就起訴書所載貸款
    予子○○涉有常業重利罪嫌部分，亦漏未論斷；（三）對於扣案之物均予宣告沒
    收，惟經本院勘驗結果，扣案之物其中有屬客戶所有之物（如附表三所示），不
    在沒收之列，原判決予以宣告沒收，亦有未洽。被告上訴意旨否認犯罪，指摘原
    判決不當，雖無理由。惟原判決既有前揭可議之處，自應由本院予以撤銷改判。
    爰審酌被告犯罪之動機、目的、手段、收取重利之程度、經營借款業務之規模及
    被告犯罪後之態度等一切情狀，量處如主文第二項所示之刑。扣案之如附表一所
    示之物，係被告所有，已據其供明，為供犯本案重利罪所用之物，應依法宣告沒
    收。扣案如附表二所示之物、匯款執據二張、支票六張（空白三張、影本三張）
    、計算紙三本、代收票據記錄簿（空白）一本等物，非供本案犯罪之用；如附表
    三所示之物，則屬客戶所有，均不得宣告沒收，合予敘明。
據上論斷，應依刑事訴訟法第三百六十九條第一項前段、第三百六十四條、第二百九
十九條第一項前段，刑法第三百四十五條、第三十八條第一項第二款，罰金罰鍰提高
標準條例第一條前段，判決如主文。
本案經檢察官郭文東到庭執行職務。
中    華    民    國    八十九    年       七       月       十一       日
                          臺灣高等法院刑事第三庭
                              審判長法  官  張  連  財
                                    法  官  張  傳  栗
                                    法  官  李  英  勇
右正本證明與原本無異。
如不服本判決應於收受送達後十日內向本院提出上訴書狀，其未敘述上訴之理由者並
得於提起上訴後十日內向本院補提理由書（均須按他造當事人之人數附繕本）。
                                    書記官  倪  淑  芳
中    華    民    國    八十九    年       七       月       十四       日
附錄本案論罪科刑法條全文：
刑法第三百四十五條：
以犯前條之罪為常業者，處五年以下有期徒刑，得併科三千元以下罰金。
附表一：
帳冊（小本）貳本
客戶聯絡資料拾張
刊登借錢廣告拾陸張（附於八十七年度偵字第一二一七三號卷第十六至三二頁）
附表二：
存款取款憑條部分：
一、泛亞銀行活期儲蓄存款存入憑條空白紙二十三張，取款憑條空白紙四十七張。
二、遠東商銀存入憑條空白紙五十七張，取款憑條空白紙二十一張（空白紙），匯款
    申請書二份（空白紙）。
三、誠泰銀行存入憑條四十六張，取款憑條二十張，入戶匯款申請書一份（皆空白紙
    ）。
四、玉山商銀存入憑條十一張，取款憑條十一張（皆空白紙）。
五、彰化銀行取款條空白紙二十九張。
附表三：
 客戶資料信封袋十九封部分：
一、辛○○身分證正反面影本各一紙，新莊市○○段六五三地號及六一六二建號權狀
    影本各一紙、彰銀ＡＫ0000000號支票影本、八十七年六月十七日到期票
    號00000000萬元本票影本及電話、地址等資料原本、影本各一紙。
二、柯黃鳳珠八十六年板橋市○○路二六九巷九十四弄十六之二號及二九一巷二弄二
    二號地價稅、房屋稅繳款書各一紙，板橋戶政事務所Ｆ0000000號戶口名
    簿影本一紙，壬○○身分證影本及電話、地址字條原本一紙；壬○○、柯黃鳳珠
    簽發票號0000000號二十一萬元本票原本一紙。
三、丙○○身分證原本；丙○○及吳素幸簽發票號２５２９１６號面額六萬五千元及
    0000000號面額十萬元之本票各一張；丙○○簽發之付款人：土銀板橋分
    行、票號１１６９０６、１１６９０７均為八十七年五月二日、面額二萬元、四
    萬元之支票各一張；新奧亞工程設計有限公司（負責人：丙○○）、付款人臺灣
    中小企銀、票號0000000、0000000、0000000、八十七年
    三月九日、及八十七年三月十六日面額各為四萬元、五萬元、五萬元支票各一紙
    （皆原本）。
四、午○○○身分證一張、本票0000000號面額二萬元、發票人午○○○、黃
    順昌，發票日八十七年六月九日（原本）一紙；三重戶政事務所戶號00000
    00號、戶長高浩明戶口名簿影本一紙。
五、寅○○、蔣秀桂身分證各一張、寅○○簽發２７９２５６號面額四萬元、發票日
    ：八十七年三月七日、到期日八十七年三月三十一日本票一紙；寅○○簽發３７
    ７４５９號面額二萬元、發票日八十七年三月九日、到期日八十七年三月十八日
    、本票原本一紙；寅○○、蔣秀桂共同簽發票號２９３８９４面額六萬元、發票
    日：八十七年一月二十二日，到期日八十七年二月四日及票號0000000號
    面額六萬元、發票日八十七年三月十一日、到期日八十七年三月二十日本票原本
    各一紙。
六、癸○○身分證一張、簽發票號00000000萬元、發票日八十六年四月二十
    四日、到期日八十六年五月三日本票原本一紙；身分證影本正、反面各一張；所
    簽發票日八十七年四月五日、到期日八十七年四月十五日面額二萬元之本票影本
    一紙（票號不清楚）。
七、甲○○身分證一張；所簽發票號0000000、面額五萬元，發票日八十七年
    三月十九日、到期日八十七年三月二十八日本票一紙，另影印身分證、本票各一
    紙；聯絡電話、地址資料一紙（原本）；葉正森、吳水哲鴿子俱樂部名片一張。
八、酉○○身分證一張、蘆洲戶政事務所Ｆ0000000，戶長酉○○戶口名簿影
    本一紙；白美霞八十六年單照編號0000000、0000000號房屋稅繳
    款書影本各一紙；酉○○、白美霞共同簽發0000000號面額五萬元，發票
    日八十七年六月八日、到期日八十七年六月十七日本票一紙，韓勝先地址、電話
    、名片各一紙。
九、戊○○身分證一張、周慶安三重市○○段○○段四十六之四十三地號之土地權狀
    影本一紙；戊○○、周慶安共同簽發0000000號面額二萬元、發票日八十
    七年五月二十二日、到期日八十七年六月一日之本票一紙；及上開身分證、本票
    影本各一紙；新莊戶政事務所Ｆ0000000號、戶長周慶安之戶口名簿影本
    一張；周慶安八十七年房屋稅繳款書影本一紙（三重分處、單照編號：0000
    000）；戊○○聯絡地址、電話資料原本一紙。
十、乙○○聯絡地址、電話資料原本一紙、乙○○身分證正、反面影本一紙；三重第
    二戶政事務所ＦＦ９８０６２１戶號、戶長王壁之戶口名簿及乙○○所簽發面額
    一萬元、發票日八十七年五月二十日、到期日八十七年五月二十九日（票號不清
    ）本票影本各一紙。
十一、丑○○身分證一張及影本一紙；丑○○、黃月梅簽發0000000票號、面
      額二萬元，發票日八十七年六月八日、到期日八十七年六月十七日之本票一紙
      ；另影本一紙，張貴量之聯絡地址、電話相關資料原本一紙；無線計程車名片
      及臺北縣交通義警服務電台貼紙各一張。
十二、信封上寫「邱」、左下角寫「發還身分證、權狀支票及本票各一紙」，上有駿
      鴻六月二十九日之簽名、信封內無任何資料。
十三、未○○身分證影本二紙；板橋地政事務所核發大觀段二二八地號、建號一六四
      八之土地、建物權狀影本各二紙；未○○簽發面額九萬元，發票日八十七年四
      月三十日、到期日八十七年五月九日（票號不清）之本票影本一紙；發票人姓
      名不清楚，票號ＡＣ0000000、付款人台銀板橋分行之七萬元支票一紙
      ；另未○○所簽同上銀行為付款人、九萬元之支票（票號不清）影本一紙。
十四、巳○○身分證正、反面影本各一紙；所簽發票號0000000、發票日八十
      三年四月二十日、到期日八十七年四月二十九日面額五千元及發票日八十七年
      四月七日、到期日八十七年四月十六日面額一萬元之本票原本、影本各一紙。
十五、子○○身分證原本、影本各一紙，三重戶政事務所（二）所發Ｆ000000
      0號，戶長子○○之戶口名簿影本二紙；本票票號0000000，發票日八
      十七年六月一日、到期日八十七年六月十日，面額二萬元之本票原本、影本各
      一紙，子○○名片一張。
十六、申○○、李淑梅信封袋內裝有：申○○身分證一張及所簽票號0000000
      ，面額五千元，發票日八十七年六月三日、到期日六月十二日本票（未載年）
      一紙，李淑梅、黃重慶共同簽發0000000號，面額一萬元，發票日八十
      七年六月二日、到期日八十七年六月十一日本票原本一紙。
十七、卯○○身分證原本一張、三重市○○街三十七號四樓，戶號ＦＢ２５８６２２
      、戶長陳儼全戶之戶籍謄本及卯○○發票日八十七年五月三日、到期日八十七
      年五月十二日、面額二萬元之本票一紙；陳儼八十一年房屋繳款書（三重分處
      ），單照號碼000000000號；另卯○○地址、電話原本一張。
十八、辰○○身分證影本一張，聯絡地址、電話資料原本、影本各一張；王炎錫之土
      地、建物影本各一張（三重市○○○○段十五之二十一號及建物權狀字號八十
      一北重建字２６５０３號），辰○○所簽上海商銀，票號0000000、面
      額四萬五千元及臺灣北區郵政管理局為付款人，票號Ｅ0000000，面額
      四萬五千元之支票影本二紙；李姓（名不清）所簽發面額三萬元，付款人中興
      銀行台北分行（票號不清）之支票影本一紙。
十九、丁○○身分證影本一紙；蔡宛容名片、喜悅簡餐行名片各一張。中國信託商銀
      利息收入收據（未○○金額一一二二四元）、丁○○之聯絡地址、電話資料原
      本一件。
     附件：
┌──┬───┬─────────┬───────────────────┐
│編號│姓  名│    時間（民國）  │    借款金額、利息及擔保（新臺幣）    │
├──┼───┼─────────┼───────────────────┤
│    │      │                  │借二萬元。利息每十天算一次，一萬元利息│
│一  │庚○○│八十七年二月初    │二千元。已付四萬元利息。借款時二萬元預│
│    │      │（在三重市○○街一│扣利息五千元。                        │
│    │      │七五巷二十四號所借│以身分證為擔保。                      │
│    │      │）                │                                      │
├──┼───┼─────────┼───────────────────┤
│二  │未○○│八十七年六月一日  │借二十九萬元。利息五分，十天算一期利息│
│    │      │                  │三千五百元。                          │
│    │      │                  │以土地所有權狀、建物所有權狀各乙紙及支│
│    │      │                  │票二紙為擔保。                        │
├──┼───┼─────────┼───────────────────┤
│三  │丑○○│八十七年六月八日  │借二萬元。利息二十分，十天算一期，給錢│
│    │      │                  │已預扣四千元。                        │
│    │      │                  │以身分證原本、名片、本票原本各乙張（八│
│    │      │                  │十七年六月八日簽發，同年月十七日到期）│
│    │      │                  │擔保。                                │
├──┼───┼─────────┼───────────────────┤
│四  │辰○○│八十七年四月十日至│分三次合計借十二萬五千元。每天每一萬元│
│    │      │同月二十三日左右  │利息為一百 六十元（借第三次時改為每一 │                                    │
│    │      │                  │萬元利息一百五十元），十天計息一次，預│                                    │
│    │      │                  │扣利息。                              │                                    │
│    │      │                  │以支票三張，票號為Ｅ0000000、Ｆ│                                    │
│    │      │                  │Ａ0000000、ＦＡ0000000及│                                    │
│    │      │                  │王炎錫（辰○○之先生）所有之土地權狀乙│                                    │
│    │      │                  │份為擔保。                            │                                    │
├──┼───┼─────────┼───────────────────┤
│五  │乙○○│八十七年五月二十日│借一萬元。利息每十天二千元。因未如期償│
│    │      │                  │還，所以利息以二期計算，並加收手續費五│
│    │      │                  │百元。                                │
│    │      │                  │以身分證原本、戶口名簿影本為擔保。    │
├──┼───┼─────────┼───────────────────┤
│六  │卯○○│八十七年五月三日  │借二萬元。利息每十天四千元，約二十分利│
│    │      │                  │。已付利息二萬二千元。                │
│  │      │                  │以身分證原本、房屋稅繳款書及新台幣二萬│
│    │      │                  │元本票（八十七年五月十二日到期）為擔保│
│    │      │                  │。                                    │
├──┼───┼─────────┼───────────────────┤
│七  │辛○○│八十七年六月七日  │借五萬元。預扣利息九千元，實拿四萬一千│
│    │      │                  │元。九千元是十天利息。                │
│    │      │                  │以五萬元本票一張、客票一張及身分證、土│
│    │      │                  │地、房屋所有權狀為擔保。              │
├──┼───┼─────────┼───────────────────┤
│八  │丁○○│八十七年六月二日  │借七萬五千元，預扣利息，只給現金六萬元│
│    │      │                  │，十天後，如沒清償，利息以百分之六十計│
│    │      │                  │算（以日計）。                        │
│    │      │                  │以支票及本票各一張，及房屋、土地所有權│
│    ││                  │狀為擔保。                            │
├──┼───┼─────────┼───────────────────┤
│九  │寅○○│八十七年三月初    │借十萬元，每月利息一千二百元。        │
│    │      │                  │以支票乙張及寅○○、寅○○之妻蔣秀桂身│
│    │      │                  │分證原本各乙張為擔保。                │
└──┴───┴─────────┴───────────────────┘


司法院資訊處製作；財團法人民間司法改革基金會備份。
